【裁判字號】    95,婚,226
【裁判日期】    950314
【裁判案由】    離婚
【裁判全文】
臺灣臺中地方法院民事判決               95年度婚字第226號
原      告  甲○○
被      告  乙○○
                      (現於臺灣臺中監獄執行中)
上列當事人間離婚事件，本院於民國九十五年三月七日言詞辯論
終結，判決如下：
    主  文
准原告與被告離婚。
訴訟費用由被告負擔。
    事實及理由
壹、按關於認諾效力之規定，於婚姻事件，不適用之。關於訴訟
    上自認及不爭執事實之效力之規定，在撤銷婚姻、離婚或夫
    妻同居之訴訟，於撤銷婚姻、離婚或拒絕同居之原因事實，
    不適用之。民事訴訟法第五百七十四條第一項前段、第二項
    前段分別定有明文。是被告就本件訴訟為認諾及訴訟上自認
    或不爭執事實，不生訴訟上效力，自不得本於其認諾及訴訟
    上自認或不爭執事實，為其敗訴之判決，合先敘明。
貳、原告主張：兩造為夫妻，惟被告因意圖殺害原告之殺人未遂
    案件，經本院於民國94年5月17日以94年度訴字第288號判處
    有期徒刑五年，並經臺灣高等法院臺中分院於 94年9月19日
    以94年度上訴字第1331號駁回上訴確定，且被告目前在監，
    無法履行同居義務。爰依民法第1052條第一項第六、十款及
    第二項規定，請求擇一規定，准予兩造離婚等語。並聲明：
    如主文所示。
參、被告則以：現兩造婚姻關係存續中，對被告於93年12月9日
    下午1時30分許，持鐮刀殺害原告，嗣經本院以94年度訴字
    第288號判決殺人未遂罪成立，處以有期徒刑五年，復經台
    灣高等法院台中分院維持，因而確定之事實，予以自認。會
    這麼做是因為吵架，才有上開殺害原告行為，並無不得已之
    事由等語，資為抗辯。並聲明：同意離婚。
肆、得心證之理由
一、原告主張，被告於93年12月9日下午1時30分許，在臺中縣梧
    棲鎮○○路○段461巷6號住處，持鐮刀殺害原告，並經本院
    判處殺人未遂罪成立，處以有期徒刑五年，復經台灣高等法
    院維持，已於94年9月19日裁判確定，業據提出戶籍謄本正
    本乙份及臺灣高等法院臺中分院94年度上訴字第1331號刑事
    判決書影本乙份為證，並經本院依職權核閱屬實，有臺灣高
    等法院在監在押全國紀錄表、臺灣高等法院前案紀錄表、本
    院94年度訴字第288號刑事判決書各乙份在卷可稽。原告此
    部分之主張，堪信為真實。
二、按夫妻之一方被處三年以上有期徒刑者，他方得向法院請求
    判決離婚，民法第一千零五十二條第一項第十款定有明文。
    所謂被處徒刑，係指被處徒刑之判決已確定者而言（最高法
    院著有二十六年台上字第七九七號判例可資參照）；被處徒
    刑得為離婚之原因，揆其立法意旨，係以夫妻之一方被處刑
    ，則他方精神上受到非常痛苦，尤以被處三年以上徒刑，足
    以破壞婚姻共同生活，故許他方據以請求離婚。本件被告於
    93年12月9日下午1時30分許，在臺中縣梧棲鎮○○路○段461
    巷6號住處，僅因夫妻口角，竟持鐮刀殺害原告，經本院以
    94年度訴字第288號判處有期徒刑五年，並已確定，已如前
    述。又被告為前揭行為時，並未遭他人強暴、脅迫或有其他
    不得已事由，亦如前述。而被告意圖殺害原告之行為，除造
    成原告身體上之傷害外，更造成原告精神上之痛苦，足以破
    壞兩造婚姻共同生活。從而，原告於知悉被告所犯前揭之罪
    判決確定起一年內，即94年12月22日提起本訴，核未逾一年
    之法定除斥期間，是原告據以請求判決准與被告離婚，依法
    應予准許。本件原告依民法第一千零五十二條第一項第十款
    訴請離婚，既經本院審認有理由而准予離婚，則原告另依據
    民法第一千零五十二條第一項第六款及同條第二項之規定訴
    請離婚，為請求權競合之法律關係，本院自無庸再予審認，
    併此敘明。
三、本件事證已臻明確，兩造其餘主張之攻擊防禦方法及舉證，
    於本件事實之認定及判決結果，不生影響，茲不一一論列，
    附為敘明。
伍、訴訟費用負擔的依據：民事訴訟法第七十八條。
中    華    民    國    95    年    3    月     14    日
                  家事法庭      法  官  陳學德
以上正本係照原本作成
如對本判決上訴應於判決送達後廿日內向本院提出上訴狀
中    華    民    國    95    年    3    月     14    日
                                書記官


司法院資訊處製作；財團法人民間司法改革基金會備份。
